【裁判字號】    95,簡上,26
【裁判日期】    950331
【裁判案由】    賭博等
【裁判全文】
臺灣嘉義地方法院刑事判決              95年度簡上字第26號
上  訴  人
即  被  告  甲○○
上列上訴人即被告因賭博等案件，不服本院嘉義簡易庭中華民國
九十四年十二月二十日九十四年度嘉簡字第一三二二號第一審判
決（聲請簡易判決處刑書案號：臺灣嘉義地方法院檢察署九十四
年度偵字第四二九五號），提起上訴，本院管轄之第二審合議庭
判決如下：
    主  文
原判決關於甲○○部分撤銷。
甲○○連續意圖營利，供給賭博場所，處有期徒刑參月，如易科
罰金，以參佰元折算壹日。扣案如附表所示之物均沒收。
    事  實
一、甲○○明知未依電子遊戲場業管理條例之規定辦理營利事業
    登記，不得經營電子遊戲場業，竟基於經營電子遊戲場業之
    犯意，以及意圖營利供給賭博場所與賭博之概括犯意，未依
    電子遊戲場業管理條例規定辦理營利事業登記，自民國九十
    四年七月二十日起，在其所承租、位於嘉義市西區下埤里七
    鄰鳥岫仔五十之六號租屋處騎樓即其所經營「阿源現炒」飲
    食店之公眾得出入之場所，擺設「虎豹王二代」、「金鵰王
    」、「賽馬」電子遊戲機三臺（「賽馬」為甲○○所有，「
    虎豹王二代」、「金鵰王」則為真實姓名年籍不詳綽號「阿
    國」之成年男子所有，以每月每臺給付甲○○新臺幣〔下同
    〕五百元之代價擺設），而經營電子遊戲場業，並以此方式
    供給不特定人賭博場所。其中「賽馬」電子遊戲機係由賭客
    以十元硬幣投入上開機臺任意押注於賽馬號碼後啟動遊戲，
    若中獎，賭客可增加倍數不等之積分並退幣取得所贏賭金，
    如未押中則賭金悉歸甲○○所有。而「虎豹王二代」、「金
    鵰王」電子遊戲機，係由賭客以十元硬幣投入上開機臺開分
    任意押注於圖案後啟動遊戲，若中獎，賭客可增加倍數不等
    之積分，如未押中則賭金悉歸機臺所有，賭客玩畢後依機臺
    上之積分向甲○○兌換同值之現金（俗稱：洗分）。嗣於九
    十四年七月二十五日晚間六時五十分許，適有賭客李美秀（
    業經原審判處罰金二千元，如易服勞役，以三百元折算一日
    確定）在該處玩賭「賽馬」電子遊戲機，為警當場臨檢查獲
    ，並扣得上開賭博器具「虎豹王二代」、「金鵰王」、「賽
    馬」電子遊戲機三臺（含IC板五片），上開機臺內賭資共四
    千九百六十元，李美秀自機臺內退幣取得之賭金一百元，始
    知上情。
二、案經嘉義市警察局第一分局報請臺灣嘉義地方法院檢察署檢
    察官偵查後聲請簡易判決處刑。
    理  由
一、訊據上訴人即被告甲○○固坦承伊於上開時、地擺設上開電
    子遊戲機之事實，惟辯稱：伊僅有一臺「賽馬」遊戲機，其
    他兩臺是別人所寄放，「賽馬」金額一百元純屬消遣，並非
    賭博，如有贏積分僅換算等值麵食，任何人從未以現金折算
    云云。惟查：
  （一）被告並未依電子遊戲場業管理條例之規定辦理營利事業
        登記而於上開時間擺設上開電子遊戲機臺在以其名義所
        承租之住處騎樓，且被告亦在該處騎樓經營「阿源現炒
        」飲食店等情，為被告於本院審理時所自承，復有房屋
        租賃契約書乙份及查獲現場照片五幀附卷可憑。而被告
        經營飲食店對外營業，目的本在供不特定人用餐以營利
        ，故由被告擺設上開機臺之位置、場所以觀，自屬公眾
        得出入之場所甚明。
  （二）扣案之「虎豹王二代」、「金鵰王」、「賽馬」電子遊
        戲機三臺，其中「賽馬」電子遊戲機臺係由賭客以新臺
        幣（下同）十元硬幣投入上開機臺開分後任意押注於賽
        馬號碼後啟動遊戲，若中獎，賭客可增加倍數不等之積
        分並退幣取得所贏賭金，如未押中則賭金悉被告所有等
        情，為被告於警詢時、偵訊時及本院審理時均供述明確
        ，核與證人即賭客李美秀於警詢時證述情詞相符，復有
        查獲現場「賽馬」電子遊戲機臺退出硬幣之照片乙幀（
        見警卷第16頁右上方照片）附卷可憑。而「虎豹王二代
        」及「金鵰王」電子遊戲機，為機臺主人即真實姓名年
        籍不詳綽號「阿國」之成年男子以每月每臺五百元代價
        所擺設，其遊戲方式係由賭客以十元硬幣投入上開機臺
        開分後任意押注於圖案後啟動遊戲，若中獎，賭客可增
        加倍數不等之積分，如未押中則賭金悉歸機臺主人即真
        實姓名年籍不詳綽號「阿國」之成年男子所有，賭客玩
        畢後依機臺上之積分兌換同值之現金等情，亦為被告於
        警詢時、偵訊時及本院審理時供述屬實，復有如附表所
        示之電子遊戲機臺及賭資扣案可佐。是上開電子遊戲機
        臺均係以現金硬幣為賭資，電動玩具機出現之偶然事實
        決定勝負，其輸贏之機率並不確定，贏家並能獲取現金
        財物，其自屬賭博財物無疑。且堪認就「賽馬」電子遊
        戲機部分，性質上係以該機器代替被告與他人賭博現金
        財物，至「虎豹王二代」及「金鵰王」電子遊戲機部分
        ，則係由被告提供場所，以上開機器代替機臺所有人與
        賭客對賭，被告再向機臺所有人收取場所費用，故被告
        具有營利意圖及賭博之犯意甚明。是被告縱辯稱除「賽
        馬」外其他二機臺為他人所寄放云云，仍難據為其有利
        之認定。
  （三）被告另辯稱：「賽馬」金額一百元純屬消遣，並非賭博
        ，如有贏積分僅換算等值麵食，任何人從未以現金折算
        云云。然觀諸扣案之三臺電子遊戲機臺內共計放置四千
        九百六十元之硬幣等情，此有嘉義市警察局第一分局北
        鎮派出所臨檢紀錄表及扣押筆錄、扣押物品收據、扣押
        物品目錄表各乙份附卷可憑。是由機臺內查扣之硬幣數
        量以觀，每臺電子遊戲機內均有一千餘元之硬幣，已難
        認係以價值輕微、即時消費之物供人暫時娛樂。況證人
        即賭客李美秀於警詢時亦證稱：伊係將十元硬幣投入機
        臺內，以押注賽馬比賽方式進行，如押中前兩隻賽馬之
        組合則可得倍數不等彩金，由退幣口取出歸其所有（見
        警卷第 9頁）等詞；參以被告於警詢時亦供稱：客人要
        玩機臺所需硬幣有時係向伊兌換，把玩後若有贏的可向
        伊換取機臺上等額現金（見警卷第4頁、第5頁）等語明
        確。均足見上開扣案機臺押注係以現金為代價，輸贏均
        以獲取現金為其目的，顯係賭博財物無訛，被告辯稱係
        純供消遣，換算等值麵食云云，顯然悖於事實，而為卸
        責之詞，並不足採。
  （四）綜上所述，本件事證明確，被告上開犯行堪以認定，應
        依法論科。
二、按未依電子遊戲場業管理條例規定辦理營利事業登記者，不
    得經營電子遊戲場業。違反此規定者，應依同條例第二十二
    條之規定處斷，電子遊戲場業管理條例第十五條及同條例第
    二十二條分別定有明文。核被告上開所為，係犯電子遊戲場
    業管理條例第二十二條之違反未依電子遊戲場業管理條例規
    定辦理營利事業登記，不得經營電子遊戲場業規定之罪，刑
    法第二百六十六條第一項於公眾得出入之場所賭博財物罪及
    同法第二百六十八條意圖營利供給賭博場所罪。被告上開意
    圖營利供給賭博場所及於公眾得出入之場所賭博部分先後多
    次犯行，時間緊接，方法相同，觸犯構成要件相同之罪名，
    顯均係基於概括犯意為之，均應依連續犯之規定論以一罪，
    並加重其刑。又被告係以一個營利之目的，而實施未經登記
    而經營電子遊戲場業、供給賭博場所及本身參與於公眾得出
    入之場所賭博財物之舉動，係以一行為觸犯上開三罪名，為
    想像競合犯，應依刑法第五十五條前段之規定，從較重之意
    圖營利供給賭博場所罪處斷。
三、原審認定被告除犯刑法第二百六十六條第一項賭博罪、刑法
    第二百六十八條前段意圖營利供給賭博場所罪，及違反電子
    遊戲場業管理條例第十五條規定，應依同法第二十二條規定
    論處外，認被告尚犯刑法第二百六十八條後段意圖營利聚眾
    賭博罪，並認上開各罪間為一行為觸犯數罪名之想像競合犯
    ，應從一重論以刑法第二百六十八條規意圖營利聚眾賭博罪
    ，復依據刑法第二百六十六條第二項規定將扣案如附表所示
    之物宣告沒收，固非無見，惟按：（一）本件扣案賭博器具
    「虎豹王二代」、「金鵰王」、「賽馬」電子遊戲機三臺，
    其中「賽馬」為被告所有，而其餘二臺則為真實姓名年籍不
    詳綽號「阿國」之成年男子所有等情，業如上述，原審概括
    認定均屬被告所有，已有未合。（二）刑法之聚眾賭博罪，
    雖不以參加賭博之不特定多數人，必須同時聚集於一處，共
    同從事賭博行為為必要，惟仍須渠等之聚賭行為為被告所邀
    聚，且其狀況已達於不特定多數人可以任意加入、退出者為
    限。本件被告既僅係供給賭場給予不特定少數人與機臺對賭
    ，賭客是否由被告邀聚前往，已非無疑，況其情形亦非不特
    定多數或特定多數之賭徒可以任意加入或退出，亦未達聚眾
    之程度，自難謂係聚眾賭博，原審論被告以聚眾賭博罪，亦
    有違誤。從而被告上訴仍執前詞否認犯罪雖無理由，惟原判
    決既有上開可議，自應予撤銷改判。爰審酌被告國小畢業之
    智識程度，開設飲食店兼而擺設賭博性電子遊戲機臺之犯罪
    手段，並審酌被告擺設賭博性電子遊戲機臺之時間尚短、數
    量非多，及被告並無前科之素行，因經濟困窘為圖小利之犯
    罪動機與目的，犯罪後坦承部分犯行之態度等一切情狀，量
    處如主文第二項所示之刑，並諭知易科罰金之折算標準，以
    資懲儆。如附表編號一所示之物，屬當場賭博之器具，編號
    二所示之物，屬在賭檯上之財物，均應依刑法第二百六十六
    條第二項規定宣告沒收。
據上論斷，應依刑事訴訟法第四百五十五條之一第一項、第三項
、第三百六十九條第一項前段、第三百六十四條、第二百九十九
條第一項前段，電子遊戲場業管理條例第二十二條，刑法十一條
前段、第五十六條、第二百六十六條第一項、第二百六十八條、
第五十五條前段、第二百六十六條第二項、第四十一條第一項前
段，罰金罰鍰提高標準條例第一條前段、第二條，判決如主文。
本案經檢察官吳咨泓到庭執行職務。
中    華    民    國    95    年    3    月    31    日
                  刑事第四庭  審判長法  官 林世芬
                                    法  官 鄭雅文
                                    法  官 曾宏揚
上列正本證明與原本無異。
本件不得上訴。
中    華    民    國    95    年    3    月    31    日
                                    書記官 陳慶昀
附表：
┌──┬───────────────────┬──────────┐
│編號│物         品          名          稱 │沒  收  之  依   據 │
├──┼───────────────────┼──────────┤
│一  │電子遊戲機「虎豹王二代」、「金鵰王」、│刑法第二百六十六條第│
│    │「賽馬」各壹台（含ＩＣ板伍塊）。      │二項                │
├──┼───────────────────┼──────────┤
│二  │賭資新臺幣伍仟零陸拾元。              │刑法第二百六十六條第│
│    │                                      │二項                │
└──┴───────────────────┴──────────┘
附錄論罪科刑法條：
電子遊戲場業管理條例第15條
未依本條例規定辦理營利事業登記者，不得經營電子遊戲場業。
電子遊戲場業管理條例第22條
違反第15條規定者，處行為人1年以下有期徒刑、拘役或科或併
科新台幣50萬元以上250萬元以下罰金。
中華民國刑法第266條
(普通賭博罪與沒收物)
在公共場所或公眾得出入之場所賭博財物者，處1千元以下罰金
。但以供人暫時娛樂之物為賭者，不在此限。
當場賭博之器具與在賭檯或兌換籌碼處之財物，不問屬於犯人與
否，沒收之。
中華民國刑法第268條
(圖利供給賭場或聚眾賭博罪)
意圖營利，供給賭博場所或聚眾賭博者，處3年以下有期徒刑，
得併科3千元以下罰金。


司法院資訊處製作；財團法人民間司法改革基金會備份。
